臺灣新竹地方法院民事小額判決
111年度竹北小字第473號
原      告  華南產物保險股份有限公司

法定代理人  陳文智  
訴訟代理人  陳嘉君  
複代理  人  林柏江  
            宋育澧  
被      告  陳建安  
訴訟代理人  黃立傑  
上列當事人間請求損害賠償事件，本院於民國111年10月14日辯
論終結，判決如下：
    主  文
被告應給付原告新臺幣玖仟伍佰零柒元及自民國一一一年八月二
十五日起至清償日止，按年息百分之五計算之利息。
原告其餘之訴駁回。
訴訟費用新臺幣壹仟元由被告負擔新臺幣伍佰元，餘由原告負擔
。
本判決第一項得假執行。但被告如以新臺幣玖仟伍佰零柒元為原
告預供擔保，得免為假執行。
    事實及理由
一、原告主張：被告於民國110年3月27日10時許，在新竹縣湖口
    鄉長安路361巷薇絲山庭景觀餐廳內停車場，因開啟車牌號
    碼00-0000號車輛車門時，未注意訴外人李佳俊駕駛訴外人
    蔡雪美所有之車牌號碼000-0000號車輛（下稱系爭車輛）正
    在倒車，而系爭車輛駕駛人無法看到後方狀況，不及閃避，
    因此發生碰撞，經送廠修復後，原告本於保險契約賠付被保
    險人必要修復費用新臺幣（下同）1萬9,013元，爰依侵權行
    為及保險代位之法律關係提起本件訴訟，聲明：被告應給付
    原告1萬9,013元及自起訴狀繕本送達翌日起至清償日止，按
    年息5％計算之利息。
二、被告則以：我方開啟車門至多僅有50％過失等語，爰答辯聲
    明求為駁回原告之訴。
三、按，因故意或過失，不法侵害他人之權利者，負損害賠償責任；汽車、機車或其他非依軌道行駛之動力車輛，在使用中加損害於他人者，駕駛人應賠償因此所生之損害，民法第184條第1項前段、第191條之2本文分別定有明文。又，汽車行駛時，駕駛人應注意車前狀況及兩車並行之間隔，並隨時採取必要之安全措施；汽車停車，汽車駕駛人或乘客開啟或關閉車門時，應注意行人、其他車輛，並讓其先行，道路交通安全規則第94條第3項、第112條第5項第3款分別定有明文。查，本件肇事地點雖在私人停車場內，非道路範圍，然道路交通安全規則所揭示者乃一般行車之準則，不因道路或非道路而有所不同，仍得作為汽車駕駛人是否盡注意義務之判斷依據，而新竹縣政府警察局111年8月16日函覆本院，查無行車紀錄器或路口監視器影像可提供，但檢附本件交通事故案卷資料，記載警方獲悉車禍係雙方車輛駕駛人於110年4月2日13時事後報案，內容為系爭車輛駕駛人於新竹縣湖口鄉長安路361巷薇絲山庭景觀餐廳內停車場，一方倒車時因他方開啟車輛駕駛座車門，導致雙方碰撞，又因當下參加喜宴，之後雙方協調，於上開時日前至派出所報案等語（見本院卷第31～39頁），原告方面固主張系爭車輛駕駛人全無過失云云（見本院卷第74頁筆錄），惟未據提出其他證據資料以實其說，不足使本院對兩造爭執之過失事實，作出偏向有利於原告之認定。茲斟酌雙方駕駛人其原因力之強、弱及過失之輕重情況，本院認為系爭車輛駕駛人動態倒車，本應注意與其他車輛保持適當之間隔，如有無法確知後方危險是否有發生之虞，自當停止倒車之駕駛行為，而非選擇繼續容任完成倒車；另他方則於開啟車輛車門時，亦應注意四周有無其他車輛接近己方領域，對於接近之車輛採取適時提出警示、關閉車門或類此之防禦，輕而易舉卻捨此不為，搶快開啟車門，故系爭車輛所受損害為兩車過失行為所共同造成，應各負50％之責任。
四、次按，物被毀損時，被害人除得依據民法第196條請求賠償外，並不排除民法第213條至第215條之適用，依民法第196條請求賠償物被毀損所減少之價額，得以修復費用為估定之標準，但以必要者為限（例如：修理材料以新品換舊品，應予折舊），最高法院77年度第9次民事庭會議決議、同院73年度台上字第1574號判決意旨參見。被保險人因保險人應負保險責任之損失發生，而對於第三人有損失賠償請求權者，保險人得於給付賠償金額後，代位行使被保險人對於第三人之請求權，保險法第53條第1項亦定有明文；而此項法定代位權之行使，有債權移轉之效果，故於保險人給付賠償金額後，被保險人對於第三人請求權即移轉於保險人，最高法院69年度台上字第923號判決意旨參見。損害賠償只應填補被害人實際損害，保險人代位被害人請求損害賠償時，依保險法第53條第1項規定，如其損害額超過或等於保險人已給付之賠償金額，固得就其賠償之範圍，代位請求賠償，如其損害額小於保險已給付之賠償金額，則保險人所得代位請求者，應僅以該損害額為限，此觀最高法院65年度台上字第2908號判例意旨亦明。查，原告業已依保險契約之約定賠付其所承保系爭車輛之修復費用1萬9,013元，上開修復費用原告就系爭車輛受損部位、修復過程及修理之金額已提出訴外人長慶汽車股份有限公司估價單（見本院卷第17〜19頁）與車損照片（見本院卷第21頁）、統一發票（見本院卷第20頁）等件為證，難認有何高估修理費用之情事，被告亦未加以爭執，自屬修復系爭車輛必要費用，且烤漆1萬8,068元、工資945元無折舊問題，據此合計系爭車輛因本件事故毀損而減少之價額為1萬9,013元，暨依前述認定之過失比例，依民法第217條第1項規定，減輕被告五成之賠償責任而為9,507元（計算式：1萬9,013元50％＝9,507元，小數點以下4捨5入），原告代位被保險人行使對被告之損害賠償請求權即以9,507元範圍內為限。
五、綜上，原告依侵權行為及保險代位之法律關係，訴請被告給付9,507元及自起訴狀繕本送達翌日即111年8月25日起至清償日止，按年息5％計算之利息（見本院卷第49頁送達證書，民法第229條第2項、第233條第1項前段、第203條規定參看），即無不合，應予准許，如判決主文第1項所示，逾此部分之請求，即屬無據，難予准許，應予駁回，如主文第2項所示。又，本件為小額訴訟程序，就原告勝訴部分，應依職權宣告假執行及同時依職權酌定相當擔保，宣告被告為原告預供擔保，得免為假執行，如主文第4項所示，並於判決時確定被告應負擔之訴訟費用，如主文第3項所示。
六、本件判決之基礎已臻明確，兩造其餘之攻擊防禦方法及所提
    證據，核與本件判決結果不生影響，爰不一一論述，併此敘
    明。　　　
據上論結，本件原告之訴為一部有理由、一部無理由，依民事訴
訟法第436條之23、第436條第2項、第79條、第436條之19第1項
、第436條之20、第392條第2項，判決如主文。　　
中　　華　　民　　國　　111 　年　　10　　月　　28　　日
                  竹北簡易庭  法　官　周美玲
以上正本係照原本作成。
如對本判決上訴，非以判決違背法令為理由，不得為之。且須於
判決送達後20日內向本院提出上訴狀並記載上訴理由，同時一併
繳納上訴審裁判費新臺幣1,500元，暨添具繕本1件。　　　　　
中　　華　　民　　國　　111 　年　　10　　月　　28　　日
                              書記官　徐佩鈴